【裁判字號】    90,台上,7497
【裁判日期】    901212
【裁判案由】    竊盜
【裁判全文】
最高法院刑事判決                                九十年度台上字第七四九七號
    上  訴  人  台灣高等法院台中分院檢察署檢察官
    被      告  甲○○
右上訴人因被告竊盜案件，不服台灣高等法院台中分院中華民國八十八年九月二十一
日第二審判決（八十八年度上訴字第一一六六號，起訴案號：台灣台中地方法院檢察
署八十七年度偵字第一六七○四號），提起上訴，本院判決如左：
    主  文
原判決撤銷，發回台灣高等法院台中分院。
    理  由
本件原判決撤銷第一審論被告甲○○以共同連續違反主管機關為保護水道，禁止在行
水區內擅採砂石之規定，致生公共危險罪，處有期徒刑拾月之判決，改判論該被告以
共同連續竊盜罪，處有期徒刑陸月，並宣告緩刑年，及以第一審判決認定：被告有
違反主管機關為保護水道，禁止在行水區內挖採砂石，致生公共危險之行為，尚有未
洽，其此部分之犯罪不能證明，因公訴人認與有罪之竊盜部分有裁判上一罪之牽連關
係，故不另為無罪之諭知，固非無見。
惟查：(一)水利法第九十二條之一第一項後段所謂「致生公共危險」，固以實際上有具
體危險之發生為要件，而屬具體的危險犯；然其具體危險之存否，仍應依社會一般之
觀念，客觀的予以判定。即依其妨礙水流之具體情況，視其一般上是否有使流水改變
，浸蝕護岸，而影響安全之虞，以決定其危險之有無，非必已使堤岸潰決，人、畜、
房屋淹沒，始得謂其危險已發生。原判決於事實欄內認定「被告……經於民國八十七
年五月六日經檢察官會勘現場測量其採區高呈為一五○‧六公尺（為開挖之下限），
開採後高呈為一四四‧二七公尺，超挖六‧三三公尺」等情（見原判決第二頁第三至
五行），且證人即台中縣政府水利課人員鄭榮泉於第一審法院證稱：「三月二十三日
我們去取締時，其（指鍾銘峰）在穎翊開發有限公司（下稱穎翊公司）採區範圍外超
挖，……穎翊公司申請的採區範圍或未申請的範圍均在行水區內，由於長久的有人盜
採砂石，造成土石沖刷，以致離該採區一公里外的採區，於八十七年十二月底，在高
速公路（橋墩）有做補強工作，因其中一段已因砂石的盜採造成地層下陷」云云（見
第一審卷第四十六頁背面）。如果無訛，則被告在主管機關許可採取砂石之河川公地
行水區內，超過核准採取深度，擅自超挖採取砂石，致土石沖刷、地層下陷，能否謂
非水利法第九十二條之一第一項後段所謂「致生公共危險」，不無研求之餘地。原判
決見未及此，遽於判決理由內論述「原審（第一審）論處被告罪刑，原非無見，惟認
定被告有違反主管機關為保護水道，禁止在行水區內挖採砂石，致生公共危險行為，
尚有未洽」云云（見原判決第三頁第四、五行），因而撤銷第一審之判決，改判僅論
處被告竊盜罪刑，自有調查未盡及判決理由不備之違誤。(二)審理事實之法院，對於案
內一切證據，除認為不必要者外，均應詳為調查，然後基於調查所得之心證以為判斷
之基礎，故證據雖已調查，而尚有其他必要部分並未調查，仍難遽為被告有利或不利
之認定。卷查證人王明城於偵查中證稱：「……我前幾天有聽說（八十七年）五月間
要全面禁採，我打電話給甲○○，叫他多採一些回來」、「我在挖之前有向甲○○說
過」等語（見八十七年度偵字第六三三九號影印卷八十七年三月二十六日、同年四月
十七日訊問筆錄），證人鍾銘峰於第一審法院亦證以：「老闆甲○○告訴我公司被取
締，要我休息幾天，別去挖」云云（見八十七年度易字第四六六四號卷第四十七頁）
，且被告亦供稱：「我並打電話叫他（王明城）多採一點，他只有打電話告知要禁採
了，他要到採區挖一些」等情（見同上卷第三十九頁）。如果屬實，則被告於上開河
川公地即將禁止被告所營之穎翊公司採取砂石時，被告所僱用之挖土機司機鍾銘峰又
因超挖而被巡防員鄭榮泉查獲告發後，被告復同意王明城前往該區採取砂石，王明城
因而至核准採區範圍外盜採砂石，原判決竟謂被告與王明城無犯意之聯絡及行為之分
擔，其自由判斷之職權行使難認與論理法則無違。原判決未詳酌慎斷，遽認被告此部
分犯罪不能證明，因與其他有罪部分有裁判上一罪之關係，故不另為無罪之諭知云云
，亦有調查未盡及判決理由不備之違法。檢察官上訴意旨，執以指摘，為有理由，應
認原判決有撤銷發回之原因。
據上論結，應依刑事訴訟法第三百九十七條、第四百零一條，判決如主文。
中      華      民      國     九十     年     十二     月     十二     日
                              最高法院刑事第十一庭
                                  審判長法官  林  增  福
                                        法官  邵  燕  玲
                                        法官  吳  昆  仁
                                        法官  陳  世  雄
                                        法官  惠  光  霞
      右正本證明與原本無異
                                              書  記  官
中      華      民      國     九十     年     十二     月     十九     日


司法院資訊處製作；財團法人民間司法改革基金會備份。
